臺灣基隆地方法院刑事判決　　　　　　　　96年度訴字第61號
公　訴　人　臺灣基隆地方法院檢察署檢察官
被　　　告　己○○
選任辯護人　林達傑律師
上列被告因違反毒品危害防制條例案件，經檢察官提起公訴（95
年度偵字第4305號），本院判決如下：
    主  文
己○○販賣第一級毒品，累犯，處有期徒刑壹拾捌年，扣案之第
一級毒品海洛因伍點零伍公克（不含包裝袋）沒收銷燬之，包裝
上開第一級毒品海洛因之包裝袋參只、分裝鏟壹支、電子磅秤壹
個、大型磅秤壹台、大型分裝袋壹大包、中型分裝袋壹大包均沒
收，販賣毒品所得新台幣伍萬參仟元沒收，如全部或一部不能沒
收時，以其財產抵償之；又意圖販賣而持有第二級毒品，累犯，
處有期徒刑柒年，扣案之第二級毒品安非他命肆佰陸拾貳點柒柒
公克（不含包裝袋）沒收銷燬之，包裝上開第二級毒品安非他命
之包裝袋貳拾只均沒收。應執行有期徒刑貳拾肆年，扣案之第一
級毒品海洛因伍點零伍公克（不含包裝袋）、第二級毒品安非他
命肆佰陸拾貳點柒柒公克（不含包裝袋）均沒收銷燬之，包裝上
開第一級毒品海洛因之包裝袋參只、包裝上開第二級毒品安非他
命之包裝袋貳拾只、分裝鏟壹支、電子磅秤壹個、大型磅秤壹台
、大型分裝袋壹大包、中型分裝袋壹大包均沒收，販賣毒品所得
新台幣伍萬參仟元沒收，如全部或一部不能沒收時，以其財產抵
償之。
    事  實
一、己○○曾因違反毒品危害防制條例案件，於民國91年6月7日
    ，經本院判處有期徒刑5月確定，於92年12月3日執行完畢，
    仍不知悔改，竟基於反覆販賣第一級毒品海洛因之犯意，先
    於不詳時間，自不詳管道取得第一級毒品海洛因後，即從95
    年7月間起至同年9月20日為警查獲時止，先後為下列販賣之
    行為：
  (一)自95年7月底某日起，至同年9 月14日凌晨2、3時止，先後6
    次在基隆市○○○街330巷6號1樓及最後1次在基隆市○○路
    164巷15號4 樓等處，以新台幣（下同）7,000元之代價，各
    販賣第一級毒品海洛因1.1公克（4分之1 錢）予丁○○，共
    計7次。
  (二)於95年9月19日上午7時許及同月20日下午4 時許，在基隆市
    ○○○街330巷6號1樓，以2,000元之價格，各販賣第一級毒
    品海洛因1小包（重量不明）予甲○○。
二、己○○另於不詳時間，自不詳管道取得第二級毒品安非他命
    後，即意圖販賣而持有之。嗣於95年9月20日晚上11時許，
    為警持本院法官核發之搜索票在基隆市○○○街330巷6 號1
    樓查獲，並扣得第一級毒品海洛因5.05公克（包裝重0.83公
    克、純度43.74%、純質淨重2.21公克）、第二級毒品安非他
    命462.77 公克（包裝重11.53公克、純度98.6% 、純質淨重
    444.92公克），己○○所有供販賣第一級毒品海洛因所用之
    包裝上開第一級毒品海洛因之包裝袋3只、分裝鏟1支、電子
    磅秤1個、大型磅秤1台、大型分裝袋1大包、中型分裝袋1大
    包；己○○所有供意圖販賣而持有第二級毒品安非他命用之
    包裝上開第二級毒品安非他命之包裝袋20只等物。適甲○○
    於警方搜索之際，又前往基隆市○○○街330巷6號1 樓，欲
    向己○○洽購第一級毒品海洛因而操作行動電話尚未發送簡
    訊之際，因行跡可疑為警當場查獲，始查悉上情。
三、案經臺北縣政府警察局汐止分局報告臺灣基隆地方法院檢察
    署檢察官偵查起訴。
    理  由
壹、程序事項（關於證據能力）
一、關於證人丁○○、庚○○、張緯立於檢察官偵查中證述之證
    據能力：
    按被告以外之人於偵查中向檢察官所為之陳述，除顯有不可
    信之情況者外，得為證據，刑事訴訟法第159條之1第2 項定
    有明文。揆諸此條規定之立法理由，乃實務運作上，咸認偵
    查中檢察官向被告以外之人所取得之陳述，原則上均能遵守
    法律規定，不致違法取供，其可信性極高，因而明定除顯有
    不可信之情況者外，得為證據。亦即被告以外之人於偵查中
    （依法應具結者已具結）向檢察官所為之陳述，原則上具有
    證據能力，於例外「顯有不可信之情況」，始不具證據能力
    。而所謂「不可信之情況」，指法院應審酌被告以外之人於
    陳述時之外在環境及情況，例如陳述時之心理狀況，有無受
    到外力干擾等，以為判斷之依據（最高法院95年度台上字第
    1253、1283號判決意旨參照）。查證人丁○○、庚○○、張
    緯立於檢察官偵查中之證言均經依法具結，擔保渠等證言之
    真實性，其中證人丁○○、庚○○迄本案辯論終結前，均未
    曾提及檢察官於偵訊時有任何以不正方法取供之情形，而證
    人張緯立更係查獲本案之員警，檢察官更無對之違法取供之
    必要，顯見上開3 位證人於檢察官偵查中所為之陳述，均係
    出於自由意志所為，並無受到外力之干擾。揆之前揭條文規
    定及最高法院判決意旨，上開3 位證人於檢察官偵查中經具
    結之證言，既查無不可信之情況，自具有證據能力。至被告
    之辯護人雖為被告辯稱上開證人丁○○、庚○○於檢察官偵
    查中之證言屬傳聞證據，而無證據能力，然迄本案辯論終結
    前，均未依上開最高法院判決意旨，指出證人丁○○、庚○○於檢察官偵查中之證言有何不可信之情形及所依憑之證據
    ，自無足採信。
二、又通訊監察錄音之譯文，僅屬依據監聽錄音結果予以翻譯之
    文字，固具文書證據之外觀，但實際上仍應認監聽所得之錄
    音帶或光碟，始屬調查犯罪所得之證物，乃係刑事訴訟法第
    165條之1第2 項所稱之證物，如其蒐證程序合法，並經合法
    調查，自具證據能力。因此檢察官如提出通訊監察錄音之譯
    文為其證據方法，實乃以其監聽所得之錄音帶或光碟，為調
    查犯罪所得之證物，法院本應依刑事訴訟法第165條之1所列
    之方法調查，以判斷該錄音帶或光碟是否與通訊監察錄音之
    譯文相符。而監聽錄音製作之譯文，雖通常為偵查犯罪機關
    單方面製作，然若被告或訴訟關係人對其真實性並無爭執，
    經法院於審判期日提示譯文供當事人辨認、表示意見並為辯
    論者，程序自屬適法（最高法院95年度臺上字第295 號、94
    年度臺上字第4665號判決意旨參照）。查本案卷內之相關電
    話監聽，事前均有獲得臺灣板橋地方法院檢察署檢察官依法
    核發之通訊監察書（95年度板檢榮正聲監字第001122號），
    取證程序未見違法情事；而警方依監聽錄音所製作之監聽譯
    文，經本院提示予被告、辯護人，其等對譯文之真實性並無
    爭執，依上開說明，本案卷內相關監聽譯文應有證據能力。
三、臺灣板橋地方法院檢察署檢察官依法所核發之通訊監察書（
    95年度板檢榮正聲監字第001122號）及監聽譯文、電話號碼
    0000000000號自95年8月1日至同年9 月23日通聯紀錄、現場
    查獲照片、現場圖、法務部調查局調科壹字第 09523041810
    、00000000000 號鑑定書、內政部警政署刑事警察局刑鑑字
    第0950174573號鑑定書、查獲己○○違反毒品管制條例案件
    蒐證影像譯文等證據，被告及辯護人均同意作為證據，且查
    無顯不可信之情況，合於刑事訴訟法第159條之4之規定，依
    法均得為證據。又被告為警查獲時之警詢筆錄，經本院於96
    年2月9日當庭勘驗，有刑事勘驗筆錄在卷，被告及辯護人迄
    本案辯論終結前，均不爭執其證據能力，合於刑事訴訟法第
    159條之5之規定，有證據能力。另扣案之第一級毒品海洛因
    5.05公克、第二級毒品安非他命462.77公克、分裝鏟1 支、
    電子磅秤1個、大型磅秤1台、大型分裝袋1 大包及中型分裝
    袋1 大包等物，均係員警依法搜索後查扣之物，依法自得為
    證據。
貳、實體方面
一、認定事實所憑之證據及理由
    訊據被告己○○矢口否認有何販賣第一級毒品海洛因及意圖
    販賣而持有第二級毒品安非他命之犯行，辯稱：「伊是受僱
    戊○○去基隆市○○○街330巷6號1 樓打掃，並未販賣海洛
    因給丁○○、甲○○，伊和丁○○是在戊○○開設的電玩店
    認識，有介紹丁○○和戊○○認識，言談中有提及毒品交易
    ，至於實際上有無交易伊並不清楚。甲○○有打電話給伊，
    說要請伊代購毒品，剛好戊○○在場表示有毒品，就要甲○○到基隆市○○○街330巷6號1 樓購買毒品。扣案之毒品都
    是戊○○的。」云云。惟查：
  (一)被告販賣第一級毒品海洛因部分：
    1.上開被告販賣第一級毒品海洛因予丁○○之事實，業據證
      人丁○○於偵、審中證述屬實，其於偵查中結證稱：「（
      有無跟己○○買海洛因？）我自95年7月底起至95年9月14
      日凌晨2、3時止，買過7、8次，前面6、7次是在基隆市○○○街330巷6號1樓向她買的，最後1次是在基隆市○○路
      164巷15號4樓，每次我都以7,000元買4分之1錢即1.1公克
      ，都是以我的0000000000手機打己○○的0000000000電話
      。」等語（見偵卷第57頁）；其於審理時結證稱：「從95
      年7月底至95年9月15日總共向被告拿到7、8次海洛因，平
      均1星期跟被告拿1次毒品，每次都是4分之1 錢（1.1公克
      ），價格是7,000元。除了最後1次在基隆市○○路164 巷
      15號4 樓外，前面幾次都是在被告基隆市○○○街330巷6
      號1樓住處拿的。」等語（見本院96年3月15日審判筆錄）
      。查證人丁○○所證內容前後一致，並無瑕疵可指，參以
      被告自承其與證人丁○○間並無恩怨、糾紛，顯見證人丁○○並無設詞誣陷被告之動機及必要，故證人丁○○上開
      證述曾向被告購買第一級毒品海洛因之證詞應可採信。另
      依卷附刑事警察局通訊監察中心之通聯紀錄（偵卷第 256
      頁），可見證人丁○○使用之0000000000號行動電話與被
      告所使用之0000000000號行動電話，有多次通話紀錄，經
      監聽結果，確有證人丁○○向被告購買毒品海洛因之談話
      ，此亦有監聽譯文附卷可憑（見偵卷第255 頁），益徵證
      人丁○○證述其有向被告以7,000元之代價購買過7、8 次
      第一級毒品海洛因，每次各4分之1錢等語，確為實情。至
      於證人丁○○最後一次向被告購買毒品海洛因之時間究為
      何時，證人丁○○就此點之證詞有所出入，本院認為證人
      丁○○在偵查中作證時，距離案發時間較近，記憶力較清
      晰，自應以其偵查中所證為準，即被告最後一次販賣毒品
      海洛因予證人丁○○之時間，應係在95年9月14日凌晨2、
      3 時許。又因證人丁○○向被告購買毒品海洛因之次數頻
      繁，至無法詳細說明究竟買過7次或8次，本院依「罪證有
      疑，利於被告」之原則，認定被告係販賣7 次毒品海洛因
      予證人丁○○，併敘明之。
    2.上開被告販賣第一級毒品海洛因予甲○○之事實，業據證
      人甲○○於審理時結證稱：「我有向被告買過毒品海洛因
      ，第1、2次的時間是95年9月19日、95年9月20日下午某時
      （下午4時），是到基隆市○○○街330巷6號1樓，以2000
      元的價格，各向被告購買1 小包海洛因，至於實際毒品重
      量多少並不知道。第3次是95年9月20日晚上，打被告的電
      話沒有接通，我就去上開安和一街找被告，正在打簡訊還
      沒和被告見到面，就被警察查獲。」等語（見本院96 年3
      月15日審判筆錄）；參以被告自承其與證人甲○○間並無
      恩怨、糾紛等情，顯見證人甲○○並無設詞誣陷被告之動
      機及必要，故證人甲○○證述曾向被告購買過第一級毒品
      海洛因之證詞亦可採信。
    3.員警於95年9 月20日晚上11時許，持本院法官核發之搜索
      票，在基隆市○○○街330巷6號1 樓，查獲第一級毒品海
      洛因5.05公克、第二級毒品安非他命462.77公克、分裝鏟
      1支、電子磅秤1個、大型磅秤1台、大型分裝袋1大包、中
      型分裝袋1 大包等物，且警方搜索之際適甲○○前往欲向
      被告洽購第一級毒品海洛因等情，業據證人即查獲員警張
      緯立於偵查中結證屬實，其證稱：「95年9 月16日先查獲
      丁○○，他說毒品是向『阿姑』購買，並帶員警至基隆市
      ○○路164巷15號4樓及基隆市○○○街330巷6號1 樓勘查
      ，其中安和一街住處出入分子頻繁，我們認為犯罪地點在
      安和一街，就去請搜索票，並於95年9月20日下午4時起在
      安和一街埋伏，到了晚上10點多，有1男1女過去，女的按
      門鈴，男的在旁等，後來女的走到旁邊窗戶，隔著窗簾跟
      屋內之人對話並拿東西。他們離開後，員警等了2、30 分
      鐘後，有1 個胖胖的男子從屋內出來在講手機，又過了約
      10分鐘，他搭1部計程車離開，後來有1部銀色車開過來，
      1 個人下車，己○○打開該屋的門，我見機不可失，就過
      去表明身分，該名男子從一旁的圍牆跳下去跑掉了，我們
      同事沒有追到他，但在他跳下去的地方，發現3 包海洛因
      及3 支手機。接著我們進去屋內執行搜索，要己○○配合
      一點自己交出東西，她帶我們進臥室，從化妝台內拿出一
      些海洛因及安非他命，我問她『你剛才就是從化妝台旁的
      窗戶拿毒品給1 個女的？』，她說『對』，並告訴我該女
      子叫小燕，我再問『是軟的（海洛因）還是硬的（安非他
      命）？』，她說『硬的』，我再問她『賣多少』，她說『
      賣2000』，我跟她說『應該還有東西才對』，她說『沒有
      』，我們就在她的衣櫥內找到安非他命吸食器，並在書櫃
      找到磅秤及分裝袋，後來她帶我們到廚房大冰箱的冷凍庫
      找到一些安非他命，員警打開小冰箱冷凍庫又找到1 包安
      非他命，接著在和室的櫃子，又發現約3、4百公克的安非
      他命，接著又找到1 個電子磅秤及分裝鏟、分裝袋。員警
      搜索一陣子後，我到外面休息，看到甲○○跟1 個男的，
      女的正在發簡訊，我問她要找誰，她說要找己○○，我就
      查她的身分，發現甲○○有毒品前科，且她言語閃爍，最
      後她才承認是跟另1 名男子一起向己○○買海洛因，我問
      她『來買幾次』，她說『當天下午及前1天（95年9月19日
      ）各買過1次』，後來才請甲○○去警局製作筆錄。」等
      語明確（見偵卷第63至65頁）。而搜索過程中員警有全程
      錄影存證，經檢察官當庭勘驗搜索之蒐證光碟結果，與證
      人張緯立前開證述之搜索過程相符，此有蒐證光碟、蒐證
      影像譯文（附於偵卷第127至130頁）各1份及96年1月16日
      檢察官訊問筆錄內之勘驗內容在卷可憑，且警方在上開處
      所查獲之毒品，分別係第一級毒品海洛因5.05公克（包裝
      重0.83公克、純度43.74%、純質淨重2.21公克）、第二級
      毒品安非他命462.77公克（包裝重11.53公克、純度98.6%
      、純質淨重444.92公克）等情，亦有法務部調查局95年12
      月9日調科壹字第00000000000號鑑定書、內政部警政署刑
      事警察局95年12月19日刑鑑字第0950174573 號鑑定書各1
      份附卷可稽（附於偵卷第148、142頁）。綜上，足認證人
      張緯立前開證言與查獲時之現場情形相符，被告於為警查
      獲時除確實持有大量之第二級毒品安非他命外，且於員警
      搜索時證人甲○○亦至該處打算向被告購買第一級毒品海
      洛因等情，均堪認定。益徵證人甲○○上開證述其有向被
      告以2,000元之代價購買過2次第一級毒品海洛因，確為實
      情。
    4.被告自承亦有使用0000000000號行動電話，該支行動電話
      門號經臺灣板橋地方法院檢察署檢察官核准通訊監察之結
      果，被告確有使用該門號進行毒品交易，此由通訊監察譯
      文內明載：「95年9月1 日20時3分10秒阿宏與被告之通
      話：阿宏：『有1 個三五，他有講到11，可能就是你們講
      的11，他要1 兩，叫我問看看多少』。被告：『你跟他說
      10萬，我給你9萬5』。阿宏：『他說不可以散的』。被告
      ：『當為不是散的，就是現在你拿的這一批』。95 年9
      月1 日20時17分33秒阿忠與被告之通話：阿忠：『還可以
      再差1 克嗎，我領錢再跟你算』。被告：『不要緊，現在
      比較貴』。阿忠：『我知道，4千5啊，一樣是三芝那一批
      嗎』。被告：『不同批，但是該一批也很強』。95 年9
      月3日19時9分22秒某男與被告之通話：某男：『對方說10
      萬要375』。被告：『現在那有375，1個2克半我就要多少
      了，你知道嗎，1克多少你就知道了，現在那有375』。
      95 年9月3日20時27分8秒被告與某男通話：某男：『姐仔
      ，他說少0.2啊』。被告『我當場秤給他看的還少0.2，你
      先給他，我再給你』。某男：『好，你要還我，要0.4 喔
      』。95年9月3日22時31分53秒被告與阿源之通話：阿源
      ：『我要4分之1，你要有空間，要1比1的空間』。被告：
      『好，我知道』。96年9月7日16時40分4 秒被告與啟明
      之通話：被告：『你們那裡有軟的（海洛因）嗎』。啟明
      ：『要去長州拿，現在沒有，你如果要我就去拿』。被告
      ：『要拿來我這裡，我在樓下等你』。啟明：『好』。
      95年9月7日被告與某女17時44分59秒之通話：某女：『人
      家問我說4之1多少』。被告：『沒有4之1，都沒有，硬的
      （安非他命）都沒有，我這個都是跟人家調的』。95年
      9月7日18時22分8秒被告與某男之通話：某男：『我想要4
      之1 ，可以幫我調一下嗎』。被告：『4之1七千啊，不過
      他（國良）的東西比較好』。某男：『那我調5 千』。被
      告：『好，我去問他看看』。95年9 月12日12時49分28
      秒啟明與被告之通話：啟明：『星期四、五，我好朋友那
      邊要進那個進來，樣本我有叫他先拿過來，他說樣本可以
      的話，一顆要140 啊』。被告：『我沒有那麼多錢，不敢
      跟你答應，因為目前都有很多了』。啟明：『都進來了嗎
      』。被告：『嗯，都進來了，所以說沒有欠，開這個價格
      也太高了』。95年9月17日17時9分51秒被告與某女之通
      話：某女：『我現在過去，男生二千』。被告：『好』。
      某女：『那女生你一點給我就好了』。被告：『好』。
      95年9 月17日19時36分13秒被告與阿龍之通話：阿龍：『
      人家叫我問說姐仔你那裡有半兩嗎』。被告：『我幫你調
      ，硬的（安非他命）嗎，我現在這裡沒有，我幫你問』。
      阿龍：『差不多多少』。被告：『一半55啊』。95 年9
      月17日19時47分43秒某男與被告之通話：某男：『你女生
      可以給我一頓嗎』。被告：『你是用菸嗎，我哪知道多少
      』。某男：『0.1 就有了，抽香菸的』。被告：『好』。
      95年9 月17日19時56分23秒被告與阿龍之通話：阿龍：
      『我自己的弟弟叫我問說可不可以軟一點，52或53這樣』
      。被告：『最低是這樣，別的地方還問到11的，算11半個
      都是6呢，我減5千是要給你賺』。阿龍：『是喔』。95
      年9 月17日20時56分11秒被告與某男之通話：某男：『姐
      仔，我們4之1 硬的（安非他命）現在多少』。被告：『3
      萬啊，算你2萬8』。95年9月17日22時58 分51秒被告與
      阿華之通話：阿華：『阿一批是白的，有塊狀也有粉的，
      10.5可以嗎』。被告：『太貴了，我拿8 萬黃的那一批，
      白的我拿9萬，我現在出的也是9 萬而已』。95年9月19
      日23時9分33秒阿華與被告之通話：被告：『我算你1克45
      』。阿華：『東西好的嗎』。被告：『一樣』。阿華：『
      姐仔，你跟我裝1個0.3，1個0.7這樣』。被告：『好』。
      」等節即可明瞭，此有臺灣板橋地方法院檢察署95年8 月
      31日95年板檢榮正聲監字第001122號通訊監察書、臺北市
      政府警察局刑事警察大隊偵五隊執行通訊監察案件譯文表
      、刑事警察局通訊監察中心之通訊監察通聯記錄各1 份在
      卷可參（見偵卷第173至175、243至257頁）。查一般毒品
      人口多以「軟的」、「硬的」、「女生」、「男生」等暗
      語稱呼第一、二級毒品海洛因、安非他命，而被告亦自承
      上開譯文內所指「硬的」係第二級毒品安非他命、「軟的
      」係第一級毒品海洛因（見本院96年3 月29日審判筆錄）
      ，換言之，上開通話內容交易之物品應係指第一、二級毒
      品海洛因、安非他命無疑。且員警於搜索時，並未搜索查
      獲任何其他可供被告進行交易之商品，反而在現場查獲大
      量毒品，益徵前開談話內容之交易物品應係指毒品無誤，
      否則其於上開通話中所稱「現在沒有軟的，要去長州拿」
      、「硬的都沒有，要跟人家調」、「男生二千，女生你一
      點給我」、「女生給我一頓，是用菸的，0.1 就有了」、
      「算你1克45，裝1個0.3，裝1個0.7 」等語，又應如何解
      釋？綜上，依前開通話內容觀之，被告確有販賣第一級毒
      品海洛因之事實，至其持有為警查扣之上開第二級毒品安
      非他命之意圖係為販賣而持有，亦可認定（詳後述）。
    5.被告雖辯稱：「伊以每日2000元受僱於戊○○到基隆市○○○街330巷6號1 樓打掃，並未販賣海洛因給丁○○、甲○○。」云云，然依其於偵查中之自白：「我在被查獲前
      2 個月左右，在基隆市○○路附近的電動玩具店遇到戊○○，他說如果有進安非他命，等我接到電話就幫他送。戊○○一共進過2次，第1次是在（95年）夏天的時候，進了
      約4、5兩安非他命到基隆市○○○街330巷6號1 樓，如果
      有人要買安非他命，就打我的手機，我叫對方到安和一街
      拿安非他命，我同時向對方收錢，並通知戊○○來拿錢。
      這一次進貨是95年9月20日，東西是用袋子裝的共有4百多
      公克的安非他命及一些海洛因，但卻還沒賣就被查獲。海
      洛因和安非他命都是戊○○要我幫他賣的。」等語（見偵
      卷第187頁），其對於為何出現在基隆市○○○街330 巷6
      號1 樓搜索地點之原因？究竟受僱於戊○○在屋內打掃或
      販賣毒品？交待不一，果如其辯稱係在搜索地點打掃，為
      何員警於晚間11時許進行搜索時，被告仍滯留該處？與一
      般受僱他人打掃房屋之工作時間不同，是其所辯是否可採
      ，已非無疑？且證人丁○○、甲○○於本院審理時，均證
      稱：「不認識戊○○，是向己○○購買毒品」等語，詳如
      前述，而前開通訊監察譯文內亦無一詞或一句提及「戊○○」、「阿樹」等言詞，反而均係向「姐仔」之被告購買
      毒品，被告前開所辯係由戊○○提供毒品交由被告販賣云
      云，顯無可採，而觀諸全案卷宗資料，除被告指稱「受僱
      於戊○○，查獲毒品是戊○○」等情外，並無戊○○涉案
      之積極證據，是被告前開所辯，應為卸責之詞，不足採信
      。又因被告拒絕據實供述毒品海洛因之來源，亦乏證據足
      認該等毒品海洛因係被告為圖販賣牟利而販入者，是僅得
      認定被告係於不詳時間，自不詳管道取得。
    6.按海洛因毒品，本無一定之公定價格，是其各次買賣之價
      格，當亦各有差異，而或隨供需雙方之資力、關係之深淺
      、需求之數量、貨源之充裕與否、販賣者對於資金之需求
      程度，以及政府查緝之態度，進而為各種不同之風險評估
      ，而為機動性之調整，是其價格標準，自非一成不變，且
      販賣者從各種「價差」或「量差」或「純度」謀取利潤方
      式，亦有差異，然其所圖利益之非法販賣行為目的，則屬
      相同，並無二致。因之，販賣利得，除經被告坦承，或其
      價量至臻明確，確實難以究其原委。然按一般民眾普遍認
      知之毒品非法交易，向為政府查禁森嚴且重罰不寬貸，衡
      諸常情，倘非有利可圖，絕無平白甘冒被重罰風險之理，
      從而，舉凡其有償交易，除足反證其確另基於某種非圖利
      本意之關係外，通常尚難因無法查悉其買進、賣出之差價
      ，而諉無營利之意思，或阻卻販賣犯行之追訴。又販賣毒
      品之所謂販賣行為，係行為人基於營利之目的，而販入或
      賣出毒品而言。販賣毒品者，其主觀上有營利之意圖，且
      客觀上有販賣之行為即足構成，至於實際上是否已經獲利
      則非所問。即於有償交付他人之初，係基於營利之意思，
      並著手實施，而因故無法高於購入之原價出售，最後不得
      不以原價或低於原價交付他人時，仍屬販賣行為。而依卷
      附被告前案紀錄表之記載，被告有多次違反毒品危害防制
      條例前科，其對於海洛因價格昂貴，取得不易，毒品交易
      為政府檢警機關嚴予取締之犯罪，法律並就此懸有重典處
      罰，當知之甚稔，自客觀以言，雖無從證明被告自不詳管
      道取得第一級毒品海洛因係為販賣圖利而販入者，然其持
      有過程中，將第一級毒品海洛因分別販賣給證人丁○○、
      甲○○，若非有利可圖，被告豈有犯險取貨交付毒品海洛
      因之意願？是被告賣出第一級毒品海洛因時應有相當利潤
      之賺取，自堪認定其有販賣第一級毒品海洛因之事實，且
      被告應係獨自1人販賣第一級毒品海洛因。
  (二)被告意圖販賣而持有第二級毒品安非他命部分（即變更檢察
    官起訴法條部分）：
    1.起訴書記載被告與戊○○基於反覆販賣第二級毒品安非他
      命之犯意聯絡，自95年7月間起至95年9月20日為警查獲時
      止，先由戊○○經不詳管道販入第二級毒品安非他命，送
      往基隆市○○○街330巷6號1 樓交給被告販賣，戊○○則
      給予被告每日2000元之代價，被告因而先後有下列販賣第
      二級毒品安非他命之行為：於95年7 月某日，分別在基
      隆市○○○○○路交流道附近，先以8 萬元之價格，販賣
      第二級毒品安非他命1兩予庚○○，又以5萬元之價格，販
      賣第二級毒品安非他命約半兩予庚○○。於95年7、8月
      間某日，以18萬元之價格，販賣第二級毒品安非他命2 兩
      予乙○○，又以9萬元之價格，販賣第二級毒品安非他命1
      兩予姓名年籍不詳綽號「小鳥」之男子，因認被告涉犯毒
      品危害防制條例第4條第2項之販賣第二級毒品罪嫌。
    2.查遍本案全部卷證，包括通訊監察紀錄、證人丁○○、甲○○、張緯立之證言，均無戊○○涉案之積極證據，業如
      上述（即後述證人庚○○之證言亦同），是被告前開所辯
      「受僱於戊○○，查獲毒品是戊○○」等語，應為卸責之
      詞，不足採信。檢察官徒憑被告之自白，即率爾認定扣案
      之安非他命係「自95年7月間起至95年9月20日為警查獲時
      止，先由戊○○經不詳管道販入後，送往基隆市○○○街
      330巷6號1 樓交給被告販賣」等情，並非實情。因被告拒
      絕據實供述毒品安非他命之來源，亦乏證據足認該等毒品
      安非他命係被告為圖販賣牟利而販入者，是僅得認定被告
      係於不詳時間，自不詳管道取得。
    3.檢察官認被告涉有此部分販賣第二級毒品安非他命犯行，
      無非係以證人庚○○於偵查時之證言（見偵卷第167至172
      、191至193、225 頁）及被告於偵查時自白有販賣第二級
      毒品安非他命給乙○○、小黑云云（見偵卷第187 頁）為
      其主要論據。然被告於審理中已堅決否認有販賣第二級毒
      品安非他命之犯行。經查：
      證人庚○○於96年3 月15日本院審理時，當庭確認被告
        己○○並非販賣毒品給伊之人，並證稱：「曾透過友人
        『阿龍』向『姐仔』購買過2 次毒品安非他命，當時是
        『阿龍』開車載我來基隆購買毒品，1次是5萬元半兩安
        非他命、1次是8萬元1 兩安非他命。庭上的被告己○○
        並不是我說的『姐仔』，除了開庭見過被告2 次外，並
        不認識庭上的被告，且『姐仔』也沒有如庭上的被告那
        麼小。當初警詢時指認照片編號4 （己○○）是『姐仔
        』，是因為警察一直拿照片問我是不是她、是不是她，
        我才指認的」等語（見上開審判筆錄），核與被告所辯
        ：「沒有賣安非他命給庚○○」等語相符。且觀諸證人
        庚○○於警詢及偵查時係證稱：「（有無向姐仔買過安
        非他命？）有，在基隆向她買過2 次，都是在基隆下中
        山高速公路跟她約地點購買，有1次買8萬元1 兩安非他
        命，另外1次買5、6 萬元安非他命，量大約是半兩上下
        ，時間在去年（95年）夏天左右。姐仔很像是95年11月
        30日警詢所附指認照片中編號4 的人（己○○），但是
        在庭（偵查庭）的被告不是姐仔，我沒見過她。」等語
        。顯然證人庚○○於偵查時已明白指出被告並非販賣第
        二級毒品安非他命給伊之「姐仔」，自無從因證人庚○○在警詢時指認被告之照片，而遽為認定被告有販賣第
        二級毒品安非他命給證人庚○○之事實。況且檢察官所
        指證人庚○○於95年7 月間某日向被告購買第二級毒品
        安非他命2次等情，因證人庚○○自95年6月16日起即入
        監執行，刑期至97年6 月15日止（此有法務部全國檢察
        官線上查詢到案人犯在監所最新資料報表1 份在卷可佐
        ），益徵被告應無販賣第二級毒品予證人庚○○。
      被告雖於96年1月5日偵查中自白：「乙○○有跟我買過
        2 兩（安非他命），價格是18萬多，另外一個是綽號叫
        小鳥的男子買1兩，價格9萬多。」云云，惟觀諸其於歷
        次偵查庭調查時及本院準備程序、審判程序中均否認有
        販賣第二級毒品安非他命，與其前開偵查中自白顯然前
        後不一，是否可採，並非無疑？且乙○○於檢察官偵查
        及本院審理時均傳、拘未到，無從確認被告前開於偵查
        中之自白內容是否屬實，亦無從以被告前開偵查時前後
        供述不一之自白，遽為認定被告有販賣第二級毒品安非
        他命給乙○○、綽號「小鳥」之男子的事實。
    4.本案雖無積極證據足以證明被告確有檢察官所指販賣第二
      級毒品安非他命予庚○○、乙○○、綽號「小鳥」之男子
      的犯行，惟以其持有大量之第二級毒品安非他命，數量高
      達462.77公克，且自上開通訊監察資料已足顯示被告與他
      人談話間有提及毒品安非他命交易之事實，其意圖販賣而
      持有第二級毒品安非他命之犯行，亦堪認定。又此部分本
      院認定之事實，與檢察官起訴書所載之犯罪事實，基本社
      會事實同一，本院自得變更檢察官起訴書所引應適用之法
      條，而不生另行諭知無罪之問題，併敘明之。
二、論罪科刑
  (一)按刑法上所謂販賣行為，固不以販入後復行賣出為必要，祇
    要以營利為目的，而有將毒品販入或賣出二者其一之行為，
    即足構成，故自不詳管道取得毒品後，意圖營利而賣出毒品
    ，雖難認有販入行為，仍應依販賣既遂罪論處。至意圖販賣
    而持有毒品罪，係指行為人以意圖販賣營利以外之原因而持
    有毒品，其後始起意營利販賣者而言。核被告所為，係犯毒
    品危害防制條例第4條第1項之販賣第一級毒品罪、同條例第
    5條第2項之意圖販賣而持有第二級毒品罪，公訴人未斟酌被
    告並無具體販賣第二級毒品安非他命之事實，亦無法證明其
    取得之始係意圖營利而販入第二級毒品安非他命，已如前述
    ，而誤認被告係犯同條例第4條第2項之販賣第二級毒品罪，
    尚有未洽，惟其基本社會事實同一，本院自應予以審理，並
    變更其起訴法條。
  (二)又立法者針對特定刑罰規範之構成要件，已預設其本身係持
    續實行之複次行為，具備反覆、延續之行為特徵，故將之總
    括或擬制成一個構成要件之「集合犯」行為，因刑法評價上
    為構成要件之行為單數，應僅成立一罪。且自「刑事法若干
    犯罪行為態樣，本質上原具有反覆、延續實行之特徵，立法
    時既予特別歸類，定為犯罪構成要件之行為要素，則行為人
    基於概括之犯意，在密切接近之一定時、地持續實行之複次
    行為，倘依社會通念，於客觀上認為符合一個反覆、延續性
    之行為觀念者，於刑法評價上，即應僅成立一罪。學理上所
    稱『集合犯』之職業性、營業性或收集性等具有重複特質之
    犯罪均屬之，例如經營、從事業務、收集、販賣、製造、散
    布等行為概念者是（最高法院95年度臺上字第1079號判決意
    旨參照）」，亦可查悉我國終審機關採取相同立場。本件被
    告多次販賣第一級毒品海洛因之犯行，因基於反覆實行之犯
    意，在密切接近之一定時、地，持續實行複次販賣毒品行為
    ，應僅成立集合犯一罪。
  (三)被告持有第一級毒品海洛因，係為販賣，此持有之低度行為
    ，應為販賣第一級毒品之高度行為所吸收，不另論罪。而毒
    品危害防制條例第5條第2項意圖販賣而持有第二級毒品罪，
    其犯罪構成要件即含攝持有行為，如基於販賣之意圖而持有
    毒品，則毋庸另與持有毒品罪為法條競合之適用比較，附此
    敘明。
  (四)被告所犯販賣第一級毒品罪與意圖販賣而持有第二級毒品罪
    ，犯意各別，罪名不同，應分論併罰。
  (五)查被告曾受有前揭事實欄所載刑之科刑及執行完畢情形，有
    臺灣高等法院被告前案紀錄表在卷可按，其於有期徒刑執行
    完畢後，5 年內故意再犯本件有期徒刑以上之罪，應依刑法
    第47條第1 項規定論以累犯，並依法加重其刑（其中販賣第
    一級毒品罪部分，因其法定本刑死刑、無期徒刑部分，依法
    不得加重，故僅就得併科之罰金刑加重其刑）。
  (六)按販賣、轉讓、施用毒品之罪，供出毒品來源，因而破獲者
    ，得減輕其刑，毒品危害防制條例第17條定有明文，其立法
    意旨重在鼓勵具體供出上游販毒者，俾資追查前手及其上游
    毒品，以杜絕毒品之蔓延與氾濫。查被告於警詢、偵查及本
    院審理時雖均供稱其毒品係來自戊○○云云，惟依本案全卷
    資料均無被告與戊○○共同持有第一、二級毒品海洛因、安
    非他命，或共同販賣第一級毒品海洛因，或意圖販賣而持有
    第二級毒品安非他命之證據，已如前述，顯見被告供出上手
    為戊○○後，經多方查詢及傳喚戊○○到庭陳述，均無所獲
    ，此由戊○○之住戶戶籍資料查詢結果、個人基本資料查詢
    結果、戊○○口卡、法務部入出境資訊連絡作業結果、送達
    證書、拘票、拘提未到報告書等資料附於偵卷可參，顯然被
    告雖供出毒品上手為戊○○，然綜觀全卷並無戊○○涉案之
    積極證據，且警方並未因而破獲毒品之來源，自無從依毒品
    危害防制條例第17條規定減輕其刑，附此說明。
  (七)被告販賣第一級毒品海洛因之對象僅2人，販賣次數僅9次，
    且數量及所得均非鉅，其惡性及犯罪情節較諸大量走私進口
    或長期販賣毒品之「大盤」、「中盤」毒販有重大差異，衡
    情即使論以法定最輕本刑無期徒刑，猶屬法重情輕，爰依刑
    法第59條規定，就其所犯販賣第一級毒品罪部分，減輕其刑
    ，法定刑中罰金刑部分並先加後減之。
  (八)爰審酌被告前有多次施用毒品前科（參臺灣高等法院被告前
    案紀錄表），明知毒品危害社會甚鉅，且己身亦深受毒品之
    害，竟仍為圖一己之私利，而販賣第一級毒品並意圖獲得販
    賣第二級毒品之不法利益，而持有大量第二級毒品，其所為
    不僅使毒品氾濫，更使人深陷毒品深淵，並審酌其販賣之次
    數僅9 次、販毒所得非鉅，以及其於本院審理期間供詞反覆
    ，顯無悔悟之意等一切情狀，分別量處如主文所示之刑，並
    定其應執行之刑，以示懲儆。
  (九)扣案之第一級毒品海洛因5.05  公克、第二級毒品安非他命
    462.77公克（均不含包裝袋），為查獲之毒品，不論屬犯人
    所有與否，均應依毒品危害防制條例第18條第1 項前段規定
    宣告沒收銷燬之。又毒品危害防制條例第18條第1 項規定，
    得諭知沒收並銷燬者，以查獲之毒品及專供製造或施用毒品
    之器具為限，並不及於毒品之外包裝。而毒品外包裝既係用
    於包裹毒品，防其裸露、潮濕，便於攜帶販賣，亦係供販賣
    毒品所用之物，應依毒品危害防制條例第19條第1 項之規定
    宣告沒收之，方屬適法。查扣案用以裝置上述海洛因之包裝
    袋3只、分裝鏟1支、電子磅秤1個、大型磅秤1台、大型分裝
    袋1大包、中型分裝袋1大包，本院認定係被告所有，供本件
    販賣第一級毒品所用之物；用以裝置上述安非他命之包裝袋
    20只，本院亦認定係被告所有，供本件意圖販賣而持有第二
    級毒品所用之物，均應依毒品危害防制條例第19第1 項規定
    予以宣告沒收。至於犯毒品危害防制條例第4、5條之罪者，
    其供犯罪所用或因犯罪所得之財物，均沒收之，如全部或一
    部不能沒收時，追徵其價額或以其財產抵償之，同條例第19
    條第1 項定有明文。所稱因犯罪所得之財物，以實際所得者
    為限，苟無所得或尚未取得者，自不得為沒收、追徵其價額
    或以財產抵償之諭知（最高法院95年度臺上字第5492號判決
    意旨參照）；所稱「追徵其價額」者，必限於所沒收之物為
    金錢以外之其他財物而無法沒收時，始應追徵其價額，使其
    繳納與原物相當之價額。如所得財物為金錢而無法沒收時，
    應以其財產抵償之，而不發生追徵價額之問題（最高法院93
    年度臺上字第2743號判決意旨參照）。茲被告係以7000元之
    價格販賣海洛因7次給丁○○，其販賣毒品所得為49000元；
    其以2000元之價格販賣海洛因2 次給甲○○，販賣毒品所得
    為4000元，合計53000元，自應依毒品危害防制條例第19 條
    第1 項之規定宣告沒收之，且因所得財物未據扣案，如全部
    或一部不能沒收時，應以其財產抵償之。
據上論斷，應依刑事訴訟法第299條第1 項前段、第300條，毒品
危害防制條例第4條第1項、第5條第2項、第18條第1 項前段、第
19條第1項，刑法第11條、第47條第1項、第59條、第51條第5 款
，判決如主文。
本案經檢察官丙○○到庭執行職務。
中　　華　　民　　國　　96　　年　　4　　月　　4　　日
                  刑事第三庭審判長法  官    王福康
                                  法  官    王慧惠
                                  法  官    何怡穎
以上正本證明與原本無異。
對於本件判決如有不服，應於收受送達後10日內，向本院提出上
訴書狀，上訴於臺灣高等法院，並按他造當事人之人數附具繕本
。
中　　華　　民　　國　　96　　年　　4　　月　　4　　日
                                  書記官    鄭梅君
附錄所犯法條：
毒品危害防制條例第4條第1項
製造、運輸、販賣第一級毒品者，處死刑或無期徒刑；處無期徒
刑者，得併科新臺幣1千萬元以下罰金。
毒品危害防制條例第5條第2項
意圖販賣而持有第二級毒品者，處5年以上有期徒刑，得併科新
臺幣5百萬元以下罰金。
